【裁判字號】    98,抗,311
【裁判日期】    980630
【裁判案由】    返還土地
【裁判全文】
臺灣高等法院臺中分院民事裁定  98年度抗字第311號
抗  告  人  甲○○
            丙○○
            乙○○
            己○○
            戊○○
            丁○○
            庚○○
上列抗告人因與相對人行政院退除役官兵輔導委員會清境農場間
請求返還土地事件，對於民國九十八年五月十五日臺灣南投地方
法院所為裁定（九十五年度訴字第九五號），提起抗告，本院裁
定如下：
      主  文
抗告駁回。
抗告訴訟費用由抗告人負擔。
      理  由
一、原裁定略以：抗告人對於臺灣南投地方法院（下稱南投地院
    ）九十五年度訴字第九五號返還土地事件，提起第二審上訴
    ，經核定其上訴利益及應繳納第二審裁判費各為：(一)抗告人
    丙○○之上訴利益為新臺幣（下同）五百零三萬九千五百七
    十六元，應徵第二審裁判費七萬六千三百四十四元；(二)抗告
    人乙○○之上訴利益為六萬四千六百五十六元，應徵第二審
    裁判費一千五百元；(三)抗告人甲○○、丙○○、己○○、戊
    ○○、庚○○、丁○○（下稱丁○○等人）之上訴利益為十
    二萬九千三百十二元，應徵第二審裁判費一千九百九十五元
    ，均未據抗告人繳納，爰裁定命其於收受裁定正本後七日內
    如數繳納，逾期即駁回其上訴等情。
二、抗告意旨略以：(一)本件於臺灣高等法院臺中分院九十七年度
    上易字第三０三號判決後，伊已上訴於最高法院審理中，即
    將為有利於伊之判決，在判決尚未確定下，原法院貿然裁定
    裁判費，似為速斷。(二)原法院之裁判計算基準，有關丙○○
    者，竟高達五百零三萬九千五百七十六元，顯與事實不符。
    且該部分土地有三分之二係第一審共同被告共同使用之公有
    道路，非丙○○一人占用，因此，該部分應俟判決確定後才
    能加以裁定，避免日後相互找貼甚至溢繳情事，爰提起抗告
    ，求予廢棄原裁定等語。
三、按訴訟標的之價額，由法院核定。法院因核定訴訟標的之價
    額，得依職權調查證據。第一項之核定，得為抗告。民事訴
    訟法第第七十七條之一第一項、第三項、第四項分別定有明
    文。故關於訴訟標的價額核定之裁定，為得抗告之裁定，但
    關於法院依民事訴訟法第七十七條之十三，以所核定之標的
    價額而計算，所為命補繳（徵收）裁判費之裁定，乃屬訴訟
    程序進行中所為之裁定，並無得抗告之明文，自屬不得抗告
    之裁定。經查：
    (一)南投地院九十五年度訴字第九五號民事判決，其中關於抗
      告人部分，係命丙○○應將坐落南投縣仁愛鄉○○段一
      ０三一地號土地（下稱系爭土地）上，如原判決附圖（下
      稱附圖）一編號Ｊ部分所示面積三十九平方公尺之木造涼
      棚、編號Ｋ部分所示面積二００平方公尺之房屋（咖啡廳
      ）、編號Ｌ部分所示面積七平方公尺之房屋（咖啡廳）、
      編號Ｍ部分所示面積一四一平方公尺之廁所（RC木造）均
      拆除後，將上開土地連同編號Ａ部分所示面積六八四平方
      公尺、編號Ｎ部分所示面積三三二平方公尺之鋪設柏油路
      面之土地返還相對人。乙○○應將坐落系爭土地上如附
      圖一編號Ｆ部分所示面積十八平方公尺之鐵皮屋拆除後，
      將上開土地返還相對人。丁○○等人應將坐落系爭土地
      上如附圖一編號Ｃ部分所示面積十二平方公尺之鋼製水塔
      、編號Ｄ部分所示面積十二平方公尺之鋼製水塔、編號Ｅ
      部分所示面積十二平方公尺之鋼製水塔拆除後，將上開土
      地返還相對人，觀諸前揭南投地院民事判決主文即明。
    (二)甲○○、己○○於南投地院之共同訴訟代理人陳胘富律師
      於該院審理時，抗辯相對人以公告地價計算系爭土地價值
      過低，己○○並聲請鑑定系爭土地價值（原審卷(一)第七七
      、七九、八十、一三八頁），嗣經原審送請正心不動產估
      價師事務所鑑價結果，系爭土地面積一萬一千一百八十七
      平方公尺，總價值為四千零十七萬九千元，有該事務所函
      送估價報告書存卷可參。
    (三)依上標準，換算系爭土地之價值為每平方公尺三千五百九
      十二元（角以下四捨五入）。復依南投地院九十五年度訴
      字第九五號民事判決主文所示，丙○○占用系爭土地面積
      合計一千四百零三平方公尺，則原法院據此核定丙○○之
      訴訟標的價額為五百零三萬九千五百七十六元，亦屬有據
      。抗告意旨指摘原裁定核定訴訟標的價額不當，尚無理由
      ，應予駁回。
    (四)至原裁定關於命補繳裁判費部分，屬訴訟程序進行中所為
      之裁定，依首開說明，不得抗告。是抗告人就此部分之抗
      告，即屬不合法，併予駁回。
四、據上論結，本件關於核定訴訟價額部分之抗告為無理由、關
    於命補費部分之抗告為不合法。依民事訴訟法第四百九十五
    條之一第一項、第四百四十九條第一項、第四百四十四條第
    一項前段、第九十五條、第七十八條、第八十五條第一項前
    段，裁定如主文。
中    華    民    國    98    年    6     月    30    日
                民事第四庭    審判長法  官  陳蘇宗
                                    法  官  張浴美
                                    法  官  李寶堂
以上正本係照原本作成。
無理由部分得再抗告。
不合法部分不得再抗告，但得異議。
再為抗告應以適用法規顯有錯誤為理由。
如提起再抗告者應於裁定送達後10日內向本院提出抗告理由狀（
須按照他造人數附具繕本）並繳納抗告裁判費新臺幣1,000元，
同時委任律師或具有律師資格之關係人為代理人。
不合法部分，如不服本裁定應於裁定送達後10日內向本院提出異
議。
                                    書記官  林振甫
中    華    民    國    98    年    7     月    1     日
                                                      Ｍ


司法院資訊處製作；財團法人民間司法改革基金會備份。
